臺灣雲林地方法院刑事判決　　　　　　　 94年度訴字第150號
公　訴　人　臺灣雲林地方法院檢察署檢察官
被　　　告　乙○○
　　　　　　　　　　國民
　　　　　　丙○○
　　　　　　　　　　國民
共　　　同
指定辯護人　李建忠律師
上列被告因違反毒品危害防制條例案件，經檢察官提起公訴（94
年度偵字第367 號），本院判決如下：
    主  文
乙○○共同連續販賣第壹級毒品，處有期徒刑捌年。扣案之第壹
級毒品海洛因貳包（合計淨重貳點壹陸公克）沒收銷燬之，外包
裝袋貳袋、行動電話貳支（內含SIM 卡門號0000000000及000000
0000號）沒收之，販賣毒品所得新臺幣壹仟伍佰元由扣案之新臺
幣參萬捌仟柒佰元沒收之。
丙○○共同連續販賣第壹級毒品，處有期徒刑捌年陸月。扣案之
第壹級毒品海洛因貳包（合計淨重貳點壹陸公克）沒收銷燬之，
外包裝袋貳袋、行動電話貳支（內含SIM 卡門號0000000000及00
00000000號）沒收之，販賣毒品所得新臺幣貳仟伍佰元由扣案之
新臺幣參仟伍佰元沒收之。
丙○○被訴販賣第貳級毒品部分無罪。
    事  實  及  理  由
甲、有罪部分：
  一、犯罪事實：
      (一)乙○○與甲○○（另案移送臺灣高等法院臺南分院併案
        審理）、蔡永芳（於民國94年2 月8 日死亡），基於販
        賣第一級毒品海洛因（下簡稱海洛因）之犯意聯絡，並
        本於概括犯意，先由甲○○及蔡永芳向姓名、年籍不詳
        之人取得數量不詳之海洛因，置於蔡永芳位於雲林縣口
        湖鄉○○村○○路139 號住處。張家宏於94年1 月5 日
        17 時 、94年1 月5 日後3 、4 日之某時及同年月11日
        19時許，以公用電話撥打甲○○使用之門號0000000000
        行動電話，向接聽電話之乙○○購買海洛因。雙方約定
        交易之時間、地點後，甲○○即將上開置於蔡永芳住處
        數量不詳之海洛因交予乙○○，由乙○○攜帶海洛因至
        雲林縣口湖鄉某處，以每次每包新臺幣（下同）500 元
        之代價，連續將數量不詳之海洛因販賣予張家宏3 次，
        得款共1,500 元。
      (二)丙○○與甲○○、蔡永芳亦基於販賣第一級毒品海洛因
        之犯意聯絡，並本於概括犯意，先由李宗庭於94年1 月
        8 日及94年1 月10日之某時，以公共電話撥打門號0000
        000000號行動電話，向接聽電話之丙○○購買海洛因，
        雙方約定交易之時間、地點後，甲○○即將上開置於蔡
        永芳住處數量不詳之海洛因交予丙○○，由丙○○攜帶
        海洛因至雲林縣口湖鄉○○路路口，以每次每包500 元
        之代價，連續將數量不詳之海洛因販賣予李宗庭2 次，
        得款共1,000 元。
      (三)丙○○復承上開販賣第一級毒品之概括犯意，並與甲○○、蔡永芳本於犯意聯絡，先由吳崇儒於94年1 月9 日
        、同年1 年10日及同年1 月11日，以公用電話撥打門號
        0000000000號行動電話，向接聽電話之丙○○購買海洛
        因，雙方約定交易之時間、地點後，甲○○即將上開置
        於蔡永芳住處數量不詳之海洛因交予丙○○，由丙○○
        攜帶海洛因至雲林縣口湖鄉某處，以每次每包500 元之
        代價，連續將數量不詳之海洛因販賣予吳崇儒3 次，得
        款共1,500 元。
      (四)嘉義市警察局第一分局於94年1 月12日14時許，經乙○○、丙○○、甲○○同意，於雲林縣口湖鄉○○村○○
        路139 號執行搜索，當場查獲前來購買毒品之李宗庭、
        張家宏、吳崇儒等人，並扣得海洛因2 小包（合計淨重
        2.16公克）、電子秤1 個、行動電話2 支（內植門號00
        00000000、0000000000號SIM 卡）、夾鍊袋5 包、甲○○所有之38,700元，及丙○○身上之現金3,500 元。
  二、認定犯罪事實所憑證據及理由：
      (一)證人張家宏於警詢及檢察官面前之證述筆錄。證明：張
        家宏連續於94年1 月5 日、94年1 月5 日後3 、4 日及
        同年1 月11日打電話向乙○○購買海洛因，乙○○接聽
        電話後至約定地點，以每次每包500 元之代價，連續將
        數量不詳之海洛因販賣予張家宏3 次，得款1,500 元。
      (二)證人李宗庭於警詢及檢察官面前之證述筆錄。證明：李
        宗庭連續於94年1 月8 日及1 月10日打電話向綽號「打
        虎仔」之甲○○購買海洛因，丙○○接聽電話後至約定
        地點，以每次每包500 元之代價，連續將數量不詳之海
        洛因販賣予李宗庭2 次，得款1,000 元。
      (三)證人吳崇儒於警詢及檢察官面前之證述筆錄。證明：吳
        崇儒連續於94年1 月9 日、1 月10日及1 月11日打電話
        向丙○○購買海洛因，丙○○接聽電話後至約定地點，
        以每次每包500 元之代價，連續將數量不詳之海洛因販
        賣予吳崇儒3 次，得款1,500 元。
      (四)扣案之海洛因2 包（合計淨重2.16公克），及法務部調
        查局調科壹字第160002541 號鑑定通知書1 紙。證明：
        扣案之白粉2 包（合計淨重2.16公克，空包裝重0.36公
        克，純度81.16 ％，純質淨重1.75公克），均含有海洛
        因成分。
      (五)扣案之行動電話2 支（內植門號0000000000、00000000
        00號SIM 卡）、被告乙○○、甲○○、蔡永芳共同販賣
        海洛因所得1,500 元，及被告丙○○、甲○○、蔡永芳
        共同販賣海洛因所得2,500 元。證明：被告丙○○、乙○○確有販賣海洛因之行為，並分別得款如上金額。
      (六)被告乙○○、丙○○於本院審理時坦白承認上開犯罪事
        實，並有其等於警詢、檢察官面前之供述筆錄在卷可稽
        。
      被告乙○○、丙○○自白與相關證據均相符合，本件事證
      明確，被告2 人之犯行均堪認定。
  三、論罪科刑之理由：
      (一)被告乙○○、丙○○所為，均係犯毒品危害防制條例第
        4 條第1 項販賣第一級毒品罪。被告乙○○、丙○○持
        有海洛因之低度行為，為販賣海洛因之高度行為所吸收
        ，均不另論罪。
      (二)被告乙○○與甲○○、蔡永芳就犯罪事實一、(一)部分，
        被告丙○○與甲○○、蔡永芳就犯罪事實一、(二)、(三)部
        分，分別有犯意聯絡及行為分擔，為共同正犯。
      (三)被告乙○○、丙○○先後多次販賣第一級毒品犯行，時
        間緊接，所犯均係構成要件相同之罪，顯均係基於概括
        犯意反覆為之，均為連續犯，應各依刑法第56條規定，
        論以一罪，並僅就法定刑罰金刑部分加重其刑，至其法
        定刑死刑、無期徒刑部分，依法不得加重。
      (四)犯毒品危害防制條例第4 條第1 項之販賣第一級毒品之
        罪，不分犯罪情節輕重，概處以法定刑死刑或無期徒刑
        ，難免輕重失衡，倘有情輕法重情形，於裁判時自得適
        用刑法第59條酌量減輕其刑，以避免過嚴之刑罰，此參
        之司法院大法官解釋釋字第263 號解釋文自明。查本案
        被告乙○○、丙○○於本院審理時均坦承犯行。又被告
        乙○○販賣之次數為3 次，販賣所得為1,500 元，販賣
        之對象僅有1 人；被告丙○○販賣之次數為5 次，販賣
        所得為2,500 元，販賣之對象僅有2 人。被告2 人之犯
        行，與販賣毒品之數量動輒達數公斤以上之大毒梟迥然
        不同，危害社會之程度亦有差別。而毒品危害防制條例
        第4 條第1 項法定本刑為死刑或無期徒刑，縱對被告乙○○、丙○○處以最低度刑，仍屬過重，有法重情輕、
        罪刑不相當之情形，爰依刑法第59條規定減輕其刑，並
        依法先加後減。
      (六)本院審酌：1.被告2 人之販毒行為，非僅戕害身心，有
        害國民健康，復可能引發各種犯罪，對國家社會治安之
        危害非淺。2.被告乙○○係高中肄業，教育程度不高，
        年輕識淺，因誤交損友甲○○、蔡永芳，復身染毒癮，
        竟鋌而走險為甲○○、蔡永芳跑腿送交海洛因予買受人
        ；然其販賣次數為3 次，犯罪所得為1,500 元均由甲○○、蔡永芳取得，販賣之對象張家宏原即有施用毒品習
        慣，犯罪情節較輕。3.被告丙○○係高職肄業，因染施
        用毒品惡習，為貪圖蔡永芳、甲○○提供之免費毒品（
        甲○○轉讓毒品部分業據本院另案判處有期徒刑1 年4
        月，現於臺灣高等法院臺南分院上訴中），竟為甲○○
        、蔡永芳跑腿與買受人完成交易，其販賣之對象為2 人
        ，販賣所得2,500 元均由甲○○、蔡永芳取得，犯罪情
        節亦較輕微，及其他一切情狀，分別量處如主文所示之
        刑。
      (七)扣案之海洛因2 包（合計淨重2.16公克），應依毒品危
        害防制條例第18條第1 項前段宣告沒收銷燬之。毒品海
        洛因外包裝2 袋，為被告乙○○、丙○○及共犯甲○○
        、蔡永芳為販賣海洛因命藉以分裝海洛因之用，扣案之
        行動電話（內植門號0000000000號SIM 卡）1 支，為共
        犯甲○○所有，供被告等人與買受人聯絡販賣海洛因之
        用，行動電話（內植門號0000000000號SIM 卡）1 支亦
        為共犯甲○○所有，預備供被告等人與買受人聯絡販賣
        海洛因之用，業據被告丙○○供述在卷，均應依同條例
        第19條第1 項規定沒收之。又被告乙○○販賣毒品所得
        1,500 元，應由扣案甲○○販賣毒品所得之38,700元沒
        收之；被告丙○○販賣毒品所得2,500 元，應由扣案之
        3,500 元沒收之。至扣案之電子秤及夾鍊袋，被告乙○○、丙○○均供稱不知道是否係用於販賣海洛因之用，
        公訴人亦未提出其他證據證明被告2 人與甲○○、蔡永
        芳等人，確係使用扣案之電子秤及夾鍊袋販賣海洛因，
        爰不另為沒收之諭知。
乙、無罪部分：
  一、公訴意旨另以：被告丙○○自93年12月下旬某日起至94年
      1 月上旬某日，在雲林縣口湖鄉，騎乘機車為蔡永芳、甲○○交付安非他命予向蔡永芳、甲○○購買安非他命之不
      特定人，並代為收取現金，因認被告丙○○涉犯毒品危害
      防制條例第4 條第2 項之販賣第二級毒品罪嫌。
  二、公訴人提出之證據：
      (一)被告丙○○於警詢及檢察官面前之自白。
      (二)扣案之安非他命19小包及憲兵司令部刑事鑑識中心鑑定
        報告1 份。
      (三)扣案之電子秤1 個、行動電話（門號分別為0000000000
        號、0000000000號）2 支、夾鍊袋5 包、被告甲○○所
        有販賣毒品所得38,700元。
  三、被告之辯解及辯護人之辯護意旨略以：
      1.被告丙○○辯稱：我只有販賣海洛因，沒有販賣安非他
        命。
      2.辯護人為被告丙○○辯護稱：被告丙○○否認販賣第二
        級毒品安非他命（下簡稱安非他命）犯行，公訴人亦未
        提出其他證據，證明被告丙○○確有販賣安非他命犯行
        ，被告丙○○之辯解應堪採信。
  四、本院之判斷：
      被告丙○○雖於94年2 月22日檢察官偵訊時供稱：我有幫
      甲○○、蔡永芳跑腿送海洛因及安非他命。惟查：
      (一)按被告或共犯之自白，不得作為有罪判決之唯一證據，
        仍應調查其他必要之證據，以察其是否與事實相符，刑
        事訴訟法第156 條第2 項定有明文。又檢察官就被告犯
        罪事實，應負舉證責任，並指出證明之方法。因此，檢
        察官對於起訴之犯罪事實，應負提出證據及說服之實質
        舉證責任。倘其所提出之證據，不足為被告有罪之積極
        證明，或其指出證明之方法，無從說服法院以形成被告
        有罪之心證，基於無罪推定之原則，自應為被告無罪判
        決之諭知（最高法院92年台上字第128 號判例要旨參照
        ）。
      (二)公訴人起訴之犯罪事實，僅空泛地指稱被告丙○○有販
        賣安非他命之犯行，然就被告丙○○係於何時、何地、
        販賣數量多少之安非他命、販賣之對象為何人等事實，
        均未能指明。
      (三)被告丙○○雖於檢察官偵訊時坦承有幫甲○○、蔡永芳
        跑腿送安非他命，然被告丙○○於本院審理時否認販賣
        安非他命，是被告丙○○之前、後供述並不一致。此外
        ，被告丙○○於檢察官偵訊時，就販賣安非他命之時間
        、地點、販賣之對象、販賣安非他命之數量及收受價金
        之數額等具體販賣細節，均未加以說明。公訴人亦未提
        出任何買受人之證述，指證被告丙○○販賣安非他命之
        犯行。
      (四)又承辦員警雖於雲林縣口湖鄉○○村○○路139 號住查
        扣安非他命19包（合計淨重46.3467 公克）、電子秤1
        個、行動電話2 支、夾鍊袋5 包、甲○○販賣毒品所得
        之現金38,700元等物。然被告丙○○於警詢中供稱查獲
        之毒品及上開物品均為蔡永芳所有放在該房間沒有拿走
        ，安非他命係蔡永芳提供給她、乙○○及甲○○3 人吸
        食的。而扣案之電子秤1 個、行動電話2 支、夾鍊袋5
        包及甲○○販賣毒品所得之現金38,700元等物，被告丙○○否認係其所有，且施用毒品者，為避免施用毒品過
        量及便利起見，多會使用電子秤及夾鍊袋分裝毒品，故
        縱使查扣電子秤及夾鍊袋，亦不得遽認被告丙○○涉犯
        毒品危害防制條例第4 條第2 項之罪。此外，被告丙○○於本案查獲當日（94年1 月12日）經警採尿送驗，呈
        現嗎啡、甲基安非他命陽性反應，經檢察官以94年度毒
        偵字第123 號、第427 號提起公訴，並經本院以94年度
        訴字第190 號判決確定在案等事實，亦經本院調取本院
        94年度訴字第190 號卷宗核閱無誤，並有該判決及嘉義
        市衛生局檢驗涉嫌毒品及管制藥品之尿液檢體案件檢驗
        報告各1 份在卷可參。是以，被告丙○○抗辯扣案之安
        非他命係供其與乙○○、甲○○施用，尚非無據。又被
        告丙○○所涉持有第二級毒品之低度行為，應為上開施
        用第二級毒品之高度行為所吸收，不能另論持有第二級
        毒品罪。
  五、綜上所述，公訴人所提出之證據，或其指出證明之方法，
      未能使本院之心證達到確信其為真實之程度，就被告丙○○是否涉犯販賣第二級毒品罪，仍有合理懷疑之存在，揆
      諸前揭法條及判例意旨，自應為被告丙○○無罪判決之諭
      知。
丙、適用之法律：
    依刑事訴訟法第299 條第1 項、第301 條第1 項，毒品危害
    防制條例第4 條第1 項、第18條第1 項前段、第19條第1 項
    ，刑法第11條前段、第28條、第56條、第59條，判決如主文
    。
中　　華　　民　　國　　94　　年　　7 　　月　　15　　日
                  刑事第一庭    審判長法  官 康 樹 正
                                      法  官 侯 廷 昌
                                      法  官 楊 欣 怡
以上正本證明與原本無異。
如不服本判決，應於判決送達後10日內，向本院提出上訴狀。
                                      書記官 洪 秀 虹
中　　華　　民　　國　　94　　年　　7 　　月　　15　　日
附錄法條：
毒品危害防制條例第4條第1項：
製造、運輸、販賣第一級毒品者，處死刑或無期徒刑；處無期徒
刑者，得併科新臺幣1 千萬元以下罰金。
